【裁判字號】    92,簡,54
【裁判日期】    920430
【裁判案由】    扣繳稅款
【裁判全文】
高雄高等行政法院簡易判決                          九十二年度簡字第五十四號
    原      告  甲○○
    被      告  財政部高雄市國稅局
    代  表  人  乙○○  局長
    訴訟代理人  丙○○
右當事人間因扣繳稅款事件，原告不服財政部中華民國九十一年十二月十二日台財訴
字第０九一００四三七二五號訴願決定，提起行政訴訟。本院判決如左：
    主  文
原告之訴駁回。
訴訟費用由原告負擔。
    事實及理由
一、緣原告於民國（下同）八十六年度為泛亞商業銀行（下稱泛亞銀行）前身保證責
    任高雄市第十信用合作社（以下簡稱高雄市十信合作社）負責人，係行為時所得
    稅法第八十九條規定之扣繳義務人，該社新興分社於八十六年間給付非中華民國
    境內居住之訴外人曾士芬利息所得新台幣（以下同）二六、一一四元，未依行為
    時各類所得扣繳率標準第三條第四款規定，按給付額扣繳百分之二十稅款五、二
    二二元，經被告新興稽徵所於九十年七月十七日以財高國稅新審字第九０００五
    六四七號函責令原告限期補繳應扣未扣之稅款五、二二二元，惟原告仍未於期限
    內補繳，被告乃依法於九十年十一月十四日以財高國稅法違字第０二０九０一一
    ０三七二號處分書，對原告按應扣未扣之稅額處三倍之罰鍰一五、六○○元（計
    至百元），原告不服，申請復查，未獲變更，提起訴願，亦遭駁回，遂提起本訴
    訟。
二、原告起訴主張略謂：（一）依所得稅法第七條第五項規定：「本法稱扣繳義務人
    ，係指依本法規定，應自付與納稅義務人之給付中扣繳所得稅款之人。」同法第
    八十九條第一項第二款規定：「薪資、利息、租金、佣金、權利金、執行業務報
    酬、競技、競賽或機會中獎獎金或給與，及給付在中華民國境內無固定營業場所
    或營業代理人之國外營利事業之所得，其扣繳義務人為機關、團體之責應扣繳單
    位主管、事業負責人及執行業務者‧‧‧。」原告並無直接給付利息予納稅義務
    人，亦非責應扣繳單位主管，況高雄市十信合作社新興分社係以分社經理為負責
    人，且核定處分時高雄市十信合作社已由泛亞銀行概括承受執行業務，非由原告
    主導經營，被告因該社新興分社未依法扣繳而對扣繳義務人裁處罰鍰，於九十年
    十一月十四日逕核定原告為受處分人，該核定處分對象顯已違反所得稅法之規定
    ；（二）高雄市十信合作社業經財政部八十六年十月十八日台財融第八六三一七
    二九四號函核准自民國八十六年十月二十四日二十四時起由泛亞銀行概括承受，
    是原高雄市十信合作社之資產負債、權利義務應由泛亞銀行概括承受，而概括承
    受應含公法之債務暨衍生之各項罰款，被告以原告為受處分人，實未符合前開財
    政部函文之意旨；（三）納稅義務人曾士芬於高雄市十信合作社新興分社開戶之
    日期為八十二年七月八日，而曾士芬係於七十七年出境荷蘭，民國八十二年之高
    雄市十信合作社理事主席非為原告，原告於八十四年五月接任理事主席後，無法
    要求入出境管理局或其他政府機關提供非中華民國境內居住之個人名單，僅能就
    原十四處分社之資料繼續營運，且個人帳戶之出入，在本國使用之習慣，概以印
    鑑為憑，而曾士芬自八十二年至八十六年於高雄市十信合作社新興分社帳戶出入
    頻繁，原告如何得知其為非中華民國境內居住之個人，被告以原告為受處分人，
    處以罰鍰實有未洽，另對曾士芬帳戶出入頻繁，涉嫌逃漏巨額贈與稅視若無賭，
    實教人難以信服云云。被告則以：（一）原告自八十四年四月二十八日起至八十
    六年十月二十四日止擔任泛亞銀行前身高雄市十信合作社理事主席，依法即為該
    社負責人，係所得稅法第八十九條規定之扣繳義務人，該社新興分社於八十六年
    間給付非中華民國境內居住之個人曾士芬利息所得二六、一一四元，未依各類所
    得扣繳率標準第三條第四款規定，按給付額扣繳百分之二十稅款，經被告新興稽
    徵所九十年七月十七日財高國稅新審字第九○○○五六四七號函限期責令原告補
    繳應扣未扣之稅款五、二二二元，惟仍未於期限內補繳，被告乃依法按應扣未扣
    之稅款處三倍之罰鍰一五、六○○元（計至百元止），並無違誤；（二）又依據
    所得稅法第八十八條、第八十九條已明文規定扣繳義務人應負法律上之作為義務
    ，本件高雄市十信合作社新興分社於八十六年間給付非中華民國境內居住之個人
    曾士芬利息所得二六、一一四元，扣繳義務人即為高雄市十信合作社當時之負責
    人，亦即原告，證之該社新興分社利息所得扣繳申報書亦填報原告為扣繳義務人
    益明，而該公法上義務人既係原告，非為高雄市十信合作社，其間之權利義務應
    僅及於原告，自不得以高雄市十信合作社自八十六年十月二十四日起已由泛亞銀
    行概括承受，即謂系爭罰鍰亦應由該銀行承受；（三）另依內政部警政署入出境
    管理局提供曾士芬出入境資料，曾士芬於八十年一月十八日入境，同年三月二十
    一日出境至八十四年八月七日方再入境，八十六年居留天數亦未滿一八三天，是
    曾士芬已非中華民國境內居住之個人，高雄市十信合作社新興分社於八十六年間
    給付曾士芬君利息所得二六、一一四元，原告未依各類所得扣繳率標準第三條第
    四款規定，按非中華民國境內居住之個人依給付額扣繳百分之二十稅款五、二二
    二元，即有違扣繳義務，案經被告新興稽徵所於九十年七月十七日以財高國稅新
    審字第九○○○五六四七號函請原告於限期內補繳應扣未扣之稅款五、二二二元
    ，卻仍未於期限內補繳，依法即應按應扣未扣之稅款處三倍之罰鍰，於法並無不
    合；另有關原告指稱被告置曾君涉嫌逃漏巨額贈與稅視若無賭乙節，核與本案無
    涉等語置辯。
三、按「本法稱人，係指自然人及法人。本法稱個人，係指自然人。本法稱中華民國
    境內居住之個人，指左列兩種：一、在中華民國境內有住所，並經常居住中華民
    國境內者。二、在中華民國境內無住所，而於一課稅年度內在中華民國境內居留
    合計滿一百八十三天者。本法稱非中華民國境內居住之個人，係指前項規定以外
    之個人。本法稱納稅義務人，係指依本法規定，應申報或繳納所得稅。本法稱扣
    繳義務人，係指依本法規定，應自付與納稅義務人之給付中扣繳所得稅款之人。
    」「納稅義務人有左列各類所得者，應由扣繳義務人於給付時，依規定之扣繳率
    或扣繳辦法，扣取稅款，並依第九十二條規定繳納之：‧‧‧二、機關、團體、
    事業或執行業務者所給付之薪資、利息、租金、佣金、權利金、競技、競賽或機
    會中獎之獎金或給與、執行業務者之報酬，及給付在中華民國境內無固定營業場
    所及營業代理人之國外營利事業之所得。‧‧‧。」「前條各類所得稅款，其扣
    繳義務人及納稅義務人如左：‧‧‧二、薪資、利息、租金、佣金、權利金、執
    行業務報酬、競技、競賽或機會中獎獎金或給與、及給付在中華民國境內無固定
    營業場所或營業代理人之國外營利事業之所得，其扣繳義務人為機關、團體之主
    辦會計人員、事業負責人及執行業務者；‧‧‧。」「第八十八條各類所得稅款
    之扣繳義務人，應於每月十日前將上一月內所扣稅款向國庫繳清，並於每年一月
    底前將上一年內扣繳各納稅義務人之稅款數額，開具扣繳憑單，彙報該管稽徵機
    關查核；‧‧‧。」「扣繳義務人如有左列情事之一者，分別依各該款規定處罰
    ：一、扣繳義務人未依第八十八條規定扣繳稅款者，除限期責令補繳應扣未扣或
    短扣之稅款及補報扣繳憑單外，並按應扣未扣或短扣之稅額處一倍之罰鍰；其未
    於限期內補繳應扣未扣或短扣之稅款，或不按實補報扣繳憑單者，應按應扣未扣
    或短扣之稅額處三倍之罰鍰。‧‧‧。」分別為行為時所得稅法第七條、第八十
    八條第一項第二款、第八十九條第一項第二款、第九十二條第一項前段及第一百
    十四條第一款所明定。又按「納稅義務人如為非中華民國境內居住之個人，或在
    中華民國境內無固定營業場所之營利事業，按左列規定扣繳：一、‧‧‧四、利
    息按給付額扣取百分之二十。‧‧‧。」為行為時各類所得扣繳率標準第三條第
    四款定有明文。次按人民違反法律上之義務而應受行政罰之行為，僅須違反作為
    義務而不以發生損害或危險為其要件者，推定為有過失，於行為人不能舉證證明
    自己無過失時，即應處罰，亦為司法院釋字第二七五號解釋意旨所明示，合先敘
    明。
四、經查，原告於八十六年度為泛亞銀行前身高雄市第十信用合作社負責人，高雄市
    十信合作社業經財政部函核准自八十六年十月二十四日二十四時起由泛亞銀行概
    括承受，該社新興分社於八十六年間（由泛亞銀行概括承受前）給付非中華民國
    境內居住之訴外人曾士芬利息所得二六、一一四元，未依行為時各類所得扣繳率
    標準第三條第四款規定，按給付額扣繳百分之二十稅款五、二二二元，經被告新
    興稽徵所於九十年七月十七日以財高國稅新審字第九０００五六四七號函責令原
    告限期補繳應扣未扣之稅款五、二二二元，惟原告仍未於期限內補繳，被告乃依
    法於九十年十一月十四日以財高國稅法違字第０二０九０一一０三七二號處分書
    ，對原告按應扣未扣之稅額處三倍之罰鍰一五、六○○元等情，為兩造所不爭執
    ，復有被告新興稽徵所九十年七月十七日財高國稅新審字第九０００五六四七號
    函影本、被告九十年十一月十四日財高國稅法違字第０二０九０一一０三七二號
    處分書、財政部八十六年十月十八日台財融第八六三一七二九四號函、高雄市十
    信合作社向被告申報曾士芬八十六年度各類所得扣免繳憑單影本各乙紙附卷於原
    處分卷及訴願卷可憑，洵堪認定。
五、次查，本件高雄市十信合作社新興分社於八十九年間，給付訴外人曾士芬利息所
    得二六、一一四元，而訴外人曾士芬於八十年一月十八日入境，同年三月二十一
    日出境至八十四年八月七日方再入境後，又於同年八月十三日再出境，迄八十六
    年度結束並未再入境等情，此有內政部警政署入出境管理局提供之曾士芬出入境
    資料影本附於原處分卷足按。是曾士芬於八十六年間居留國內天數未滿一八三天
    ，又依首揭行為時所得稅法第七條之規定，係屬「非中華民國境內居住之個人」
    ，依前揭行為時所得稅法第八十八條第一項第二款、第八十九條第一項第二款、
    第九十二條第一項前段及前揭行為時各類所得扣繳率標準第三條第四款規定，原
    告於高雄市十信合作社給付利息所得二六、一一四元予曾士芬時，即負有按給付
    額扣繳百分之二十稅款五、二二二元之作為義務，則原告於高雄市十信合作社給
    付利息之前，自有查明納稅義務人曾士芬是否係屬「非中華民國境內居住之個人
    」之義務，原告既未盡查證之義務，即難脫過失之咎，觀之行為時所得稅法第一
    百十四條第一款規定，主觀上並未限於故意情形，當原告違反此禁止規定時，雖
    非出於故意，參諸司法院釋字第二七五號解釋意旨，仍應受過失之推定，於原告
    不能舉證證明自己無過失之情形下，則應受處罰。本件原告有對系爭利息扣繳之
    作為義務，而未依法扣繳，縱非故意，仍有未盡注意義務之過失，又於被告命其
    補繳應扣之利息應稅額後，原告又不於期限內補繳，自難辭其過失之責，是被告
    依首揭行為時所得稅法第一百十四條第一款後段規定，處原告應扣未扣之稅額三
    倍之罰鍰一五、六○○元，於法尚無違誤。是原告雖主張：曾士芬係於八十二年
    七月八日開戶，而於民國八十二年間，原告非高雄市十信合作社理事主席，原告
    於八十四年五月接任理事主席後僅能就原十四處分社之資料繼續營運，且曾士芬
    之帳戶自八十二年至八十六年出入頻繁，原告如何得知其非中華民國境內居住之
    個人，被告以原告為受處分人，實於法有違云云，洵不足採。
六、另查，高雄市十信合作社給付於訴外人曾士芬之時間，係於八十六年十月二十四
    日二十四時泛亞銀行概括承受高雄市十信合作社之前，而原告於八十四年四月二
    十八日至八十六年十月二十四日（即泛亞銀行概括承受前）係高雄市十信合作社
    之理事主席而為本件行為時高雄市十信合作社之負責人，又依據附卷高雄市十信
    合作社八十六年度財政部高雄市國稅局各類所得資料申報書影本數紙內容所載，
    該申報書之「扣繳義務人」之名義人均載明為原告，此為原告所是認，並有高雄
    市十信合作社向被告申報曾士芬八十六年度各類所得扣免繳憑單影本乙紙、高雄
    市十信合作社營業執照暨泛亞銀行於八十九年十二月二十二日以泛苓發字第三一
    三五號函附卷可查，參諸述說明，原告係屬高雄市十信合作社於八十六年度給付
    訴外人曾士芬利息二六、一一四元之行為時所得稅法第八十九條第一項第二款所
    指之扣繳義務人，應無疑義。是原告雖稱：高雄市十信合作社新興分社係以分社
    經理為負責人，其亦非責應扣繳單位主管，故非本件之扣繳義務人云云，亦屬無
    據。
七、次按「扣繳」係指稅法賦予扣繳義務人，應從其向納稅義務人給付之金額中，扣
    留納稅義務人應繳之稅款，並為納稅義務人之計算，向稅捐機關繳納之「公法上
    行為義務」，而在扣繳關係中，扣繳義務人係受稅捐機關公法上之法定委託而行
    使公權力，因此依法定委託關係，扣繳義務人有依法扣繳納稅義務人所得之權利
    ，反之，扣繳義務人如有違反扣繳義務，依所得稅法第一百十四條之規定，扣繳
    義務人即負有賠繳責任之債，及須受因違反公法上扣繳義務而處之行政罰處分（
    參照黃茂榮著，稅法總論第一冊，頁三０八至三０九）。如前所述，系爭利息所
    得之扣繳義務人既係為原告，而非高雄市十信合作社，依前開說明，其間之權利
    義務應僅及於原告，而不及於高雄市十信合作社，易言之，本件負有因未扣繳而
    有賠繳義務之人及被告處以行政罰之對象，自應均係為原告而非高雄市十信合作
    社。至於，泛亞銀行所概括承受者係為高雄市十信合作社之權利義務，非為原告
    之權利義務，原告自不得因泛亞銀行概括承受高雄市十信合作社之權利義務而免
    其責任，是原告主張其因泛亞銀行已概承受其權利義務而非賠繳及行政罰之義務
    人，被告應以泛亞銀行作為賠繳義務人及裁罰之對象云云，仍無可採。
八、綜上所述，本件原告未依首揭行為時各類所得扣繳率標準第三條第四款規定，對
    於給付曾士芬系爭利息所得二六、一一四元，按給付額扣繳百分之二十稅款即五
    、二二二元，經被告責令原告限期補繳應扣未扣之稅款五、二二二元後，惟仍未
    於期限內補繳，被告乃依行為時所得稅法第一百十四條第一款規定，按應扣未扣
    之稅額處三倍之罰鍰一五、六○○元，核無違誤；復查決定、訴願決定均予維持
    ，亦無不合，本件原告之訴為無理由，應予駁回。並不經言詞辯論為之。又本件
    事證已明確，兩造其餘之攻擊防禦方法並不足以影響判決之結果，自無庸逐一論
    述，併此敘明。
據上論結，本件原告之訴為無理由，爰依行政訴訟法第二百三十六條、第二百三十三
條第一項、第一百九十五條第一項後段、第九十八條第三項前段，判決如主文。
中      華      民      國    九十二    年      四      月     三十     日
                              高雄高等行政法院第二庭
                                          法      官  林勇奮
右為正本係照原本作成。
如不服本判決，應於送達後二十日內，向本院提出上訴狀並表明上訴理由，如於本判
決宣示後送達前提起上訴者，應於判決送達後二十日內補提上訴理由書（須按他造當
事人人數附繕本）。提起上訴應預繳送達用雙掛號郵票七份（每份三十四元）。
中      華      民      國    九十二    年      四      月     三十     日
                                          法院書記官  黃玉幸
附註：
行政訴訟法第二百三十五條（第一項、第二項）：
對於適用簡易程序之裁判提起上訴或抗告，須經最高行政法院之許可。
前項許可，以訴訟事件所涉及之法律見解具有原則性者為限。


司法院資訊處製作；財團法人民間司法改革基金會備份。
